臺灣高雄地方法院刑事判決
110年度審金訴字第346號
公  訴  人  臺灣高雄地方檢察署檢察官
被      告  鄒咏達


上列被告因詐欺等案件，經檢察官提起公訴（110年度偵字13495
號），因被告於準備程序中就被訴事實為有罪陳述，本院合議庭
裁定由受命法官獨任進行簡式審判程序，判決如下：
    主  文
丙○○犯三人以上共同詐欺取財罪，處有期徒刑陸月。緩刑貳年。
    事  實
一、丙○○、「謝濰陽」及「謝濰陽」之友人（無證據證明係少年
    ）共同意圖為自己不法之所有，基於三人以上詐欺取財及掩
    飾、隱匿詐欺所得去向之犯意聯絡，由「謝濰陽」或「謝濰
    陽」之友人於民國109年9月23日某時，以LINE通訊軟體聯絡
    乙○○○，向乙○○○佯稱有一款遊戲可以賺錢云云，使乙○○○陷
    於錯誤，分別於同年10月6日18時2分許、同年月7日17時53
    分許，存款新臺幣（下同）3萬元、2萬元至不知情之王麗琴
    所有而經丙○○所提供之中國信託商業銀行帳號000-00000000
    0000號帳戶內，王麗琴再依丙○○之請託，於同日21時6分許
    轉帳至「謝濰陽」指定之帳戶。嗣乙○○○發覺受騙報警處理
    ，始循線查悉上情。
二、案經高雄市政府警察局鳳山分局報告臺灣高雄地方檢察署檢
    察官偵查起訴。
    理  由
一、程序方面：
    被告所犯均係死刑、無期徒刑、最輕本刑為3年以上有期徒
    刑以外之罪，其於本院準備程序中就被訴事實為有罪之陳述
    ，經本院告知簡式審判程序之旨，並聽取公訴人、被告及辯
    護人之意見後，認無不得或不宜改依簡式審判程序進行之情
    事，由本院依刑事訴訟法第273條之1第1項、第284條之1 規
    定，裁定由受命法官獨任進行簡式審判程序。又本件之證據
    調查，依刑事訴訟法第273條之2規定，不受同法第159條第1
    項、第161條之2、第161條之3、第163條之1及第164條至第1
    70條規定之限制，均合先敘明。
二、認定犯罪事實所憑之證據：
    上開犯罪事實，業據被告丙○○於本院審理時坦承不諱（見本
    院卷第81、95、99頁），核與證人即被害人乙○○○、證人即
    帳戶所有人王麗琴之證述情節相符，並有對話訊息截圖畫面
    翻拍照片、新北市政府警察局三重分局三重派出所受理刑事
    案件報案三聯單、受理詐騙帳戶通報警示簡便格式表、自動
    櫃員機交易明細表、中國信託商業銀行股份有限公司109年1
    2月30日中信銀字第109224839328726號函檢附開戶人基本資
    料及存款交易明細存卷可佐，足認被告自白與事實相符，並
    有證據補強，洵堪採為論罪科刑之依據。從而，本案事證明
    確，被告犯行均堪認定，應依法論科。
三、論罪科刑：
（一）罪名：
    1.核被告所為，係犯刑法第339條之4第1項第2款之三人以上
      共同犯詐欺取財罪，及洗錢防制法第2條第2款、第14條第
      1項之一般洗錢罪。
　　2.被告與「謝濰陽」及「謝濰陽」之友人間，有犯意聯絡及
      行為分擔，縱被告與「謝濰陽」之友人互不相識，然就本
      件犯行，仍係在合同意思範圍內，各自分擔犯罪行為之一
      部，並相互利用他人之行為，以達遂行犯罪之目的，仍應
      就其所參與犯行而生之全部犯罪結果共同負責，而論以共
      同正犯。
    3.被告以一行為同時觸犯上開數罪名，為想像競合犯，應依
      刑法第55條規定，從一重即刑法第339條之4第1項第2款之
      三人以上共同詐欺取財罪處斷。 　
（二）刑之減輕部分：
    1.按想像競合犯之處斷刑，本質上係「刑之合併」。其所謂
      從一重處斷，乃將想像競合犯組成之評價上數罪，合併為
      科刑一罪，其所對應之刑罰，亦合併其評價上數罪之數法
      定刑，而為一個處斷刑。易言之，想像競合犯侵害數法益
      者皆成立犯罪，論罪時必須輕、重罪併舉論述，同時宣告
      所犯各罪名，包括各罪有無加重、減免其刑之情形，亦應
      說明論列，量刑時併衡酌輕罪部分量刑事由，評價始為充
      足，然後依刑法第55條前段規定「從一重處斷」，非謂對
      於其餘各罪可置而不論。因此，法院決定處斷刑時，雖以
      其中最重罪名之法定刑，做為裁量之準據，惟於裁量其輕
      重時，仍應將輕罪合併評價在內（最高法院108年度臺上
      字第4405號、第4408號刑事判決意旨參照）。洗錢防制法
      第16條第2項則規定：「犯前2條之罪，在偵查或審判中自
      白者，減輕其刑」。查被告就所犯洗錢防制法第14條之罪
      ，於本院審理時自白不諱，是就被告此部分所犯，應減輕
      其刑，又就被告上開犯行係從一重論處加重詐欺取財罪，
      是其此部分想像競合輕罪得減刑部分，本院於依照刑法第
      57條量刑時，將併予審酌。
　　2.按若有情輕法重之情形者，裁判時本有刑法第59條酌量減
      輕其刑規定之適用（司法院大法官釋字第263號解釋參照
      ），從而其「情輕法重」者，縱非客觀上足以引起一般同
      情，惟經參酌該號解釋並考量其犯罪情狀及結果，適用刑
      法第59條之規定酌減其刑，應無悖於社會防衛之刑法機能
      （最高法院81年度台上字第865 號判決意旨參照）。按刑
      法第339條之4第1項第2款之三人以上共同詐欺取財罪，其
      法定刑係1年以上7年以下有期徒刑，得併科1百萬元以下
      罰金，然同為三人以上共同詐欺取財之人，其原因動機不
      一，犯罪情節未必盡同，其以三人以上共同詐欺取財行為
      所造成危害社會之程度自屬有異，法律科處此類犯罪，所
      設之法定最低本刑卻同為「1年以上有期徒刑」，不可謂
      不重，於此情形，自非不可依客觀之犯行與主觀之惡性二
      者加以考量其情狀，是否有可憫恕之處，適用刑法第59條
      之規定酌量減輕其刑，期使個案裁判之量刑，能斟酌至當
      ，符合罪刑相當原則及比例、平等原則。查本件被告係擔
      任提供帳戶及轉帳之工作，與實際實行詐術者相比，其參
      與犯行之惡性較輕，且本件詐騙金額僅5萬元，並非甚鉅
      ，被告犯後亦與被害人達成和解並賠償完畢，被害人因此
      請求就被告犯行從輕量刑並緩刑等語，有調解筆錄、刑事
      陳述狀、本院公務電話紀錄（見本院卷第63至67頁）在卷
      可考，縱科以最低度刑，仍嫌過重，而有法重情輕之情形
      ，爰依刑法第59條之規定，酌量減輕其刑。
（三）刑罰裁量：
　　　爰以行為人之責任為基礎，審酌被告不思以正當途徑獲取
      財物，竟提供帳戶及負責轉帳被害人所遭騙匯入之款項，
      使被害人蒙受財產損失，浪費查緝成本，又使幕後行詐術
      之人得以躲避查緝，所為實有不該，惟念其犯後坦承犯行
      ，態度尚可，且與被害人成立調解並給付完畢，亦可見其
      積極為自己行為負責之態度，兼衡被告之素行、本件犯罪
      之手段、情節、所生危害、智識程度、家庭生活、經濟狀
      況等一切具體情狀（涉被告個人隱私，均詳卷），量處如
      主文所示之刑（本件非最重本刑5年以下之罪，不予諭知
      易科罰金之折算標準）。
（四）緩刑之宣告：
　　　被告未曾因故意犯罪而受有期徒刑以上刑之宣告，有臺灣
      高等法院被告前案紀錄表在卷可稽，其因一時失慮，偶罹
      刑章，事後坦承犯行，並與被害人達成調解，業如前述，
      堪認經本件偵審程序及科刑宣告之教訓後，應知警惕而無
      再犯之虞，本院因認暫不執行其刑為當，茲併諭知緩刑2
      年，以啟自新。
四、沒收與否之認定：
（一）被告就本件犯行並未取得報酬，業據被告供述在卷（見本
      院卷第101頁），卷內亦無積極證據可認被告有犯罪所得
      ，故不予宣告沒收。
（二）另洗錢防制法第18條第1項前段固規定：「犯第14條之罪
      ，其所移轉、變更、掩飾、隱匿、收受、取得、持有、使
      用之財物或財產上利益，沒收之」，但條文並無「不問屬
      於犯罪行為人與否」之要件，當以屬於（按指實際管領）
      犯罪行為人者為限，始應沒收。查被害人遭詐欺之款項，
      被告已依指示請不知情之王麗琴轉帳至集團成員指定之帳
      戶，則本案遭被告掩飾、隱匿去向與所在之詐欺所得，已
      不在被告實際管領之中，自無從依上開規定諭知沒收，附
      此敘明。 　　　
據上論斷，應依刑事訴訟法第273條之1第1項、第299條第1項前
段，洗錢防制法第2條第2款、第14條第1項，刑法第11條前段、
第28條、第339條之4第1項第2款、第55條前段、第59條、第74條
第1項第1款，刑法施行法第1條之1 ，判決如主文。
本案經檢察官甲○○提起公訴，檢察官范文欽到庭執行職務。
中　　華　　民　　國　　111 　年　　5 　　月　　3 　　日
                  刑事第五庭  法  官   黃政忠
以上正本證明與原本無異。
如不服本判決應於收受送達後20日內向本院提出上訴書狀，並應
敘述具體理由；如未敘述上訴理由者，應於上訴期間屆滿後20日
內向本院補提理由書（均須按他造當事人之人數附繕本）「切勿
逕送上級法院」。
「因疫情而遲誤不變期間，得向法院聲請回復原狀」。　　
中　　華　　民　　國　　111 　年　　5 　　月　　4 　　日
                              書記官   儲鳴霄

附錄本判決論罪科刑法條：
刑法第339條之4
犯第339條詐欺罪而有下列情形之一者，處1 年以上7 年以下有
期徒刑，得併科1百萬元以下罰金：
一、冒用政府機關或公務員名義犯之。
二、三人以上共同犯之。
三、以廣播電視、電子通訊、網際網路或其他媒體等傳播工具，
    對公眾散布而犯之。前項之未遂犯罰之。

洗錢防制法第14條第1項
有第2條各款所列洗錢行為者，處7年以下有期徒刑，併科新臺幣
5百萬元以下罰金。

洗錢防制法第2條本法所稱洗錢，指下列行為：
一、意圖掩飾或隱匿特定犯罪所得來源，或使他人逃避刑事追訴
    ，而移轉或變更特定犯罪所得。
二、掩飾或隱匿特定犯罪所得之本質、來源、去向、所在、所有
    權、處分權或其他權益者。
三、收受、持有或使用他人之特定犯罪所得。